【裁判字號】    99,易,615
【裁判日期】    990608
【裁判案由】    詐欺
【裁判全文】
臺灣高雄地方法院刑事判決               99年度易字第615號
公  訴  人  臺灣高雄地方法院檢察署檢察官
被      告  己○○
            甲○○
上列被告因詐欺案件，經檢察官提起公訴（98年度偵字第35966
號、第37509號），本院判決如下：
    主  文
己○○幫助意圖為自己不法之所有，以詐術使人將本人之物交付
處有期徒刑肆月，如易科罰金，以新臺幣壹仟元折算壹日。
甲○○幫助意圖為自己不法之所有，以詐術使人將本人之物交付
，處拘役伍拾日，如易科罰金，以新臺幣壹仟元折算壹日。
    事  實
一、己○○、甲○○均可預見一般人取得他人金融帳戶，常與財
    產犯罪有密切之關連，亦知悉詐騙集團等不法份子經常利用
    他人存款帳戶、提款卡、密碼以轉帳方式，詐取他人財物並
    以逃避追查，竟均以不違反其本意之幫助犯意，己○○於民
    國98年6 月29日，循自由時報徵才廣告所載電話號碼與自稱
    「李小姐」之人聯繫，並於98年7 月1 日，在坐落高雄市○○區○○路之統一超商，以快遞方式，將其申辦之板信銀行
    小港分行帳號00000000000000號、中華郵政股份有限公司小
    港郵局帳號00000000000000000 號帳戶提款卡連同密碼，寄
    往臺中市○區○○路2 段9 號交對方使用；甲○○於98年7
    月6 日前某日，在臺北縣中和市環球購物中心對面某便利商
    店前，將其申辦之中國信託銀行板信簡易分行帳號00000000
    0000000 號帳戶提款卡連同密碼，交予不詳姓名成年男子使
    用，均使上開不詳姓名之人得以基於意圖為自己不法所有之
    詐欺犯意，自行或推由與之有共同犯意聯絡之人而為下列行
    為：(一)於98年7 月3 日上午9 時12分許，冒充法務部行政執
    行署臺北執行處書記官「陳俊丞」致電乙○○，詐稱其身分
    證遭盜用開設人頭帳戶，已有多人受騙，為釐清與受害人關
    係，須匯款10萬元至公證人己○○帳戶作為公證金云云，致
    乙○○陷於錯誤，於同日12時59分許，至新竹市○○○○ 路
    郵局，匯款10萬元至上開己○○之郵局帳戶內，旋遭提領而
    受損害；(二)於98年7 月6 日上午11時40分許，冒充新竹市刑
    警，致電戊○○，詐稱在臺中市○○○○街破獲詐騙案，發
    現其為嫌疑人云云；及冒充新竹地院書記官致電戊○○，詐
    稱其遭人冒開帳戶，要求須依指示處理云云，致戊○○陷於
    錯誤，依指示提領10萬元，前往臺中市○○路○段556 號板
    信銀行臨櫃存入己○○上開板信銀行帳戶內；復前往臺中市
    ○○路、河南路全家便利商店操作自動櫃員機匯款3 萬元至
    不知情之簡進士設在彰化銀行大林分行之帳號000000000000
    00000 號帳戶內；(三)於98年7 月6 日下午5 時47分許，冒充
    網路賣家，撥打電話予丙○○，詐稱其所為網路購物設定為
    分期付款，須操作提款機取消云云，致丙○○陷於錯誤，前
    往設在高雄市○○○路104 號之自動櫃員機並按指示操作匯
    款9,989 元至己○○上開板信銀行帳戶內，另匯款2 萬3,98
    8 元至甲○○上開中國信託銀行板信簡易分行帳戶內。嗣因
    乙○○、丙○○、戊○○發覺有異而報警循線查悉上情。
二、案經高雄市政府警察局小港分局報告臺灣高雄地方法院檢察
    署檢察官偵查起訴。
    理  由
壹、證據能力部分：
    按被告以外之人於審判外之陳述，雖不符刑事訴訟法第159
    條之1 至之4 之規定，然經當事人於審判程序同意作為證據
    ，法院審酌該言詞陳述或書面陳述作成時之情況，認為適當
    者，亦得為證據，刑事訴訟法第159 條之5 第1 項定有明文
    。本判決後開引用具有傳聞證據性質之證據資料，已經檢察
    官、被告於審理期日同意為證據使用，是其縱無刑事訴訟法
    第159 條之1 至第159 條之4 或其他傳聞法則例外之情形，
    亦經本院審酌該證據作成之情況，既無違法取得情事，復無
    證明力明顯過低等情形，以得供做法院判斷事實之依據為適
    當，認為均有證據能力，得為證據。
貳、實體部分：
一、前揭犯罪事實，業據被告己○○、甲○○於本院審理時自白
    不諱，核與證人乙○○、丙○○、戊○○於警詢中證述之情
    節相合，復有己○○板信銀行小港分行開戶資料、交易明細
    表、小港郵局開戶資料、交易明細表、甲○○中國信託銀行
    板信簡易分行基本資料、交易明細表、郵政國內匯款執據、
    中國信託自動櫃員機、郵政自動櫃員機交易明細表在卷可稽
    ，被告己○○、甲○○自白前揭犯行，核與事實相符，犯行
    堪予認定。本件被告犯罪事證已臻明確，應依法論科。
二、查被告己○○、甲○○就上開不詳姓名成年人實施之詐欺犯
    罪行為，並無犯意聯絡或行為分擔，其以提款卡、密碼提供
    而予詐欺犯行以助力者，並非刑法詐欺罪之構成要件行為，
    是核被告己○○、甲○○所為，係刑法第30條第1 項前段、
    第339 條第1 項詐欺取財罪之幫助犯，應依同法第30條第2
    項規定，按正犯之刑減輕之。又被告己○○以一行為同時提
    供二本帳戶資料之行為，幫助正犯犯2 筆獨立之詐欺犯行，
    係以一行為而觸犯數罪名，侵害數法益，應依想像競合之例
    ，從一重處斷。
三、爰審酌被告己○○、甲○○之年齡、品行、智識能力、犯罪
    動機、犯罪所生之損害：被告己○○為45年4 月2 日出生、
    業工之人，本件犯罪時年53歲；被告甲○○為40年3 月10日
    出生、為退休國小老師，本件犯罪時年58歲，有警詢年籍資
    料附卷可參，並據二人於本院審理時自陳在卷，並考量二人
    犯行對社會治安所造成危害，助長犯罪集團氣焰，擾亂社會
    安寧，對法益所生危害非輕，造成被害人分別受害損失金錢
    之數額，及渠二人犯罪後態度等一切情狀，量處如主文所示
    之刑，又審酌其年齡、職業、收入、社會地位等節，並諭知
    易科罰金之折算標準如主文所示，以資儆懲。
四、同案被告丁○○部分另行審理。
據上論斷，應依刑事訴訟法第299 條第1 項前段，刑法第30條第
1 項前段、第2 項、第339 條第1 項、第55條、第41條第1 項前
段，刑法施行法第1 條之1 ，判決如主文。
本案經檢察官李茂增到庭執行職務
中    華    民    國    99    年    6     月    8     日
              刑事第十九庭  審判長法  官  陳志銘
                                  法  官  吳芝瑛
                                  法  官  陳松檀
上正本證明與原本無異。
如不服本判決應於收受本判決後送達後10日內向本院提出上訴書
狀，其未敘述上訴理由者，並得於提起上訴後10日內向本院補提
理由書狀（均須按他造當事人之人數附繕本）「切勿逕送上級法
院」
中    華    民    國    99    年    6     月    9     日
                                  書記官  彭帥雄
附錄本判決論罪之法條：
中華民國刑法第339條
意圖為自己或第三人不法之所有，以詐術使人將本人或第三人之
物交付者，處5 年以下有期徒刑、拘役或科或併科1 千元以下罰
金。
以前項方法得財產上不法之利益或使第三人得之者，亦同。
前二項之未遂犯罰之。

司法院資訊處製作；財團法人民間司法改革基金會備份。
